【裁判字號】    90,台上,6412
【裁判日期】    901018
【裁判案由】    遺棄等罪
【裁判全文】
最高法院刑事判決                                九十年度台上字第六四一二號
    上  訴  人  甲○○
右上訴人因遺棄等罪案件，不服台灣高等法院中華民國九十年六月二十六日第二審判
決（九十年度交上訴字第四四號，起訴案號：台灣宜蘭地方法院檢察署八十八年度偵
字第二五八一號），提起上訴，本院判決如左：
    主  文
上訴駁回。
    理  由
一、遺棄部分：
按刑事訴訟法第三百七十七條規定，上訴於第三審法院，非以判決違背法令為理由，
不得為之。是提起第三審上訴，應以原判決違背法令為理由，係屬法定要件。如果上
訴理由狀並未依據卷內訴訟資料，具體指摘原判決不適用何種法則或如何適用不當，
或所指摘原判決違法情事，顯與法律規定得為第三審上訴理由之違法情形，不相適合
時，均應認其上訴為違背法律上之程式，予以駁回。本件原判決綜合調查證據之結果
，認上訴人甲○○犯有刑法第二百九十四條第一項對於無自救力之人，依法令應扶助
、保護，而不為其生存所必要之扶助、保護罪之事實，因而撤銷第一審關於此部分之
科刑判決，改判仍論上訴人以上開罪名，量處有期徒刑捌月，已詳認定犯罪事實之
依據及憑以認定之理由，並對上訴人否認犯罪之辯詞，如何不足採信，均已依據卷內
資料予以指駁及說明，從形式上觀察，原判決並無違背法令情形。按事實之認定及證
據之取捨，乃屬事實審法院之職權，證人等所為供述及合法調查所得之證據，何者為
可採，事實審法院本得參酌其他相關證據為自由之判斷，苟無違反經驗法則或論理法
則，自難指為違法。原判決依憑告訴人陳雪嬌於偵審時之指訴，證人李武雄、潘清山
及員警洪士祥於警訊及一審訊問時之證述，扣案計程車保險桿碎片，道路交通事故調
查報告表，勘驗現場照片六幀，私立長庚紀念醫院診斷證明書，牌照登記書，汽機車
各項異動書，過戶登記書，車輛銷售明細表，法務部調查局鑑定通知書，台灣省宜蘭
縣壯圍鄉調解委員會調解書，及其他調查證據取捨之結果（見原判決理由二(一)至(四)）
，認定上訴人確有本件犯行，摒棄不採上訴人所為有利之辯詞，經核其證據之取捨及
證明力之判斷於法均無不合，上訴意旨仍執其在原審之辯詞，謂案發當時其與友人徐
燕玲在台北市「溫馨人間ＫＴＶ」唱歌，未駕駛計程車至肇事地點，案發當時夜深有
雨，李武雄及潘清山所在位置，距肇事地點有四、五十公尺遠，均無法確認肇事車輛
，潘清山所稱肇事車輛車牌號碼為Ｔ２－９７３，顯屬可議，白底黃漆之計程車甚為
普遍，自不得以上訴人所駕車輛與扣案保險桿碎片均為白底黃漆，即認定為肇事車輛
，上訴人所駕車輛保險桿於民國八十七年更換後，即未更換，該車右側刮痕係在台北
市遭機車所刮之舊刮痕，員警洪士祥稱上訴人所駕車輛保險桿已全部換新，顯與事實
不符，上訴人為免除纏訟，始與被害人達成和解等語，係就原判決已詳為論斷與說明
之事項，再事爭執，殊非適法之第三審上訴理由。次按刑事訴訟法第三百七十九條第
十款所謂應於審判期日調查之證據，必須該證據確與待證事實有重要關係，就其案情
委有調查之必要者而言。本件事證已臻明確，原審未函請鑑定機關鑑定扣案之保險桿
碎片烤漆成份，是否與上訴人所駕車輛烤漆成份相同，不為無益之調查，不能任指為
違法。上訴人且於原審捨棄證人徐燕玲（見原審卷第四四頁），上訴意旨猶指摘原審
不予傳訊，亦非適法。此外，上訴人徒憑己意，對原審職權之適法行使及原判決理由
已詳為論斷之事項，再事爭辯，顯與法定上訴第三審之形式要件不符，其此部分之上
訴違背法律上之程式，應予駁回。
二、業務過失傷害部分：
按刑事訴訟法第三百七十六條所列各罪之案件，經第二審判決者，不得上訴於第三審
法院，法有明文。本件上訴人甲○○另犯業務過失傷害罪部分，原判決係依刑法第二
百八十四條第二項前段論處罪刑，該罪名核屬刑事訴訟法第三百七十六條第一款之案
件。依首開說明，既經第二審判決，自不得上訴於第三審法院，上訴人竟就此部分復
提起上訴，顯為法所不許，亦應予駁回。
據上論結，應依刑事訴訟法第三百九十五條前段，判決如主文。
中      華      民      國     九十     年      十      月    十八      日
                              最高法院刑事第六庭
                                  審判長法官  謝  家  鶴
                                        法官  洪  文  章
                                        法官  花  滿  堂
                                        法官  陳  世  淙
                                        法官  洪  佳  濱
      右正本證明與原本無異
                                              書  記  官
中      華      民      國     九十     年      十      月    三十一    日


司法院資訊處製作；財團法人民間司法改革基金會備份。
